【裁判字號】    99,交聲,1338
【裁判日期】    990730
【裁判案由】    違反道路交通管理處罰條例聲明異議
【裁判全文】
臺灣臺北地方法院交通事件裁定        99年度交聲字第1338號
原處分機關  臺北市交通事件裁決所
異  議  人
即受處分人  行政院國軍退除役官兵輔導委員會榮民計程車業服
            務中心臺北市分中心
代  表  人  唐書鄂
上列異議人即受處分人因違反道路交通管理處罰條例案件，對於
臺北市交通事件裁決所民國 99年7月12日所為之處分（原處分案
號：北市裁罰字第裁22-A03YRN888號）聲明異議，本院裁定如下
：
    主  文
異議駁回。
    理  由
一、原處分意旨略以：異議人即受處分人行政院國軍退除役官兵
    輔導委員會榮民計程車業服務中心臺北市分中心所有之車牌
    號碼959-EH號營業一般小客車，於民國99年4月19日9時26分
    ，在臺北市內湖區○○○○街 185號對面紅線違規停車，為
    臺北市政府警察局交通警察大隊執勤員警以「在禁止臨時停
    車處所停車」之違規事由逕行舉發並執行拖吊移置，嗣異議
    人於應到案日期前向原處分機關提出申訴，經原處分機關轉
    請舉發單位查復結果，仍認異議人確有前述違規行為，原處
    分機關乃依道路交通管理處罰條例第56條第1項第1款規定，
    裁處異議人罰鍰新臺幣（下同）900元。異議人於99年7月12
    日收受上開裁決書後，於同日提出本件異議。
二、聲明異議意旨略以：異議人所有前揭車輛係前往學校門口接
    送學生上學，學校門口之接送區標示不明，且時間已來不及
    ，雖前揭車輛停在紅線，但在不影響車輛出入，復不影響車
    流情況下，實無必要將車輛拖吊走，法律也是講求情理法，
    是否可以法外通融呢？同時質疑拖吊程序尚未完成，因認原
    處分裁罰顯有不當，應予撤銷等云云。
三、按禁止臨時停車線為紅色實線，用以指示禁止臨時停車路段
    ，禁止時間為全日24小時，如有縮短之必要時，應以標誌及
    附牌標示之；禁止臨時停車處所不得停車。道路交通標誌標
    線號誌設置規則第169條第1項、第2項、第4項及道路交通安
    全規則第 112條第1項第1款分別定有明文。復按汽車駕駛人
    在禁止臨時停車處所停車者，處600元以上1,200元以下罰鍰
    ，道路交通管理處罰條例第56條第1項第1款亦有規定。又行
    為人如於禁止臨時停車處所停放小型車，嗣為警逕行舉發，
    而在舉發違反道路交通管理事件通知單上所載之應到案日期
    前聽候裁決，經主管機關調查後仍認定其有上開違規行為者
    ，依違反道路交通管理事件統一裁罰基準表之規定，須對該
    行為人處以900元之罰鍰。
四、經查：
  (一)異議人對於其所有前揭營小客車，於上開時間停放在上開
      繪有禁止臨時停車之紅實線標線處所等情，並不爭執，此
      有臺北市交通管制工程處99年6月10日北市交工設字第099
      31948500號函、臺北市政府警察局交通警察大隊99年7月2
      1日北市警交大執字第09936611700號函、臺北市交通事件
      裁決所99年7月12日北市裁罰字第裁 22-A03YRN888號違反
      道路交通管理事件裁決書各1紙，及採證照片2張附卷可稽
      ，洵堪認定。
  (二)又人民違反法律上之義務而應受行政罰之行為，法律無特
      別規定時，雖不以出於故意為必要，仍須以過失為其責任
      條件，但應受行政罰之行為，僅須違反禁止規定或作為義
      務，而不以發生損害或危險為其要件者，推定為有過失，
      於行為人不能舉證證明自己無過失時，即應受處罰，業經
      司法院大法官釋字第 275號解釋在案。亦即違反行政法上
      義務之行為出於故意或過失者，即應處罰，而上開解釋「
      僅須違反禁止規定或作為義務，而不以發生損害或危險為
      其要件者，推定為有過失」之推定過失責任，係指依法有
      作為或不作為義務，一經違反即有構成行政罰要件，不以
      發生損害或危險之結果而言。次按，行政罰法第7條第1項
      固規定：「違反行政法上義務之行為非出於故意或過失者
      ，不予處罰。」惟同法第 1條但書規定：「但其他法律有
      特別規定者，從其規定。」而道路交通管理處罰條例第85
      條第 4項規定：「依本條例規定逕行舉發或同時併處罰其
      他人之案件，推定受逕行舉發人或該其他人有過失」，亦
      將上開有關逕行舉發之法定效力予以明文化，依上開法條
      意旨，異議人既經逕行舉發違規，即推定為有過失，若異
      議人主張並無過失，應自負舉證責任，而屬行政罰法第 1
      條但書所稱之特別規定（臺灣高等法院97年度交抗字第14
      55號、98年度交抗字第 788號裁定參照）。查本件原處分
      所適用道路交通管理處罰條例第56條第1項第1款，並未以
      出現影響往來交通之結果為處罰之要件，故只要異議人之
      營小客車在上開禁止臨時停車處所停車，即已違反規定，
      縱異議人停車時缺乏故意違法意識，亦未影響交通與車流
      ，既未舉證證明自己無過失，揆諸上開說明，顯無礙於異
      議人本件違規行為之成立。
  (三)再按關於標誌、標線、號誌之設置、養護及號誌之運轉，
      係由主管機關依其管轄辦理之，而所稱主管機關，則指公
      路主管機關、市區道路主管機關及警察機關，此為道路交
      通標誌標線號誌設置規則第 4條第1項、第5條分別定有明
      文，故應由主管之政府機關考量當地之交通狀況、車輛通
      行之方便及安全性等一切情形之後，依其職權為綜合判斷
      ，是其本有依法裁量之餘地，原則上洵非法院所得介入，
      更非異議人主觀上認為不合理或標示不清，即可任意違反
      現有之交通標線、標誌，自不待言，併此敘明。
  (四)準此，異議人前開辯解，無非推諉卸責之詞，不足採信，
      異議人所有上開車輛確有於前揭時地紅線路段臨時停車之
      違規事實，實可確定。原裁決機關即臺北市交通事件裁決
      所據此引用道路交通管理處罰條例第56條第1項第1款及違
      反道路交通管理事件統一裁罰基準表規定，裁處異議人罰
      鍰 900元，於法並無不當，本件異議人之異議為無理由，
      應予駁回。
五、據上論斷，應依道路交通案件處理辦法第19條，裁定如主文
    。
中    華    民    國    99    年    7     月    30    日
                          交通法庭    法  官  詹慶堂
上正本證明與原本無異。
如不服本裁定，應於裁定送達後5日內向本院提出抗告狀。
                                      書記官  呂慧娟
中    華    民    國    99    年    7     月    30    日

司法院資訊處製作；財團法人民間司法改革基金會備份。
